臺灣新北地方法院民事判決
110年度勞訴字第125號
原      告  歐陽珠欽
訴訟代理人  翁健祥律師
被      告  聯瑩國際股份有限公司

法定代理人  賴淑芬  
訴訟代理人  劉輝雄  
上列當事人間請求確認僱傭關係存在等事件，本院於民國111年3
月30日言詞辯論終結，判決如下：
    主      文
被告應給付原告新臺幣壹拾伍萬伍仟壹佰參拾肆元，及自民國一
百一十年八月十二日起至清償日止，按週年利率百分之五計算之
利息。
原告其餘之訴駁回。 
訴訟費用由被告負擔十分之一，餘由原告負擔。 
本判決第一項得假執行；但被告如以新臺幣壹拾伍萬伍仟壹佰參
拾肆元為原告預供擔保，得免為假執行。
    事實及理由
壹、程序方面：
　　按確認法律關係之訴，非原告有即受確認判決之法律上利益
    者，不得提起之，民事訴訟法第247條第1項前段定有明文。
    所謂即受確認判決之法律上利益，係指法律關係之存否不明
    確，原告主觀上認其在法律上之地位有不安之狀態存在，且
    此種不安之狀態，能以確認判決將之除去者而言（最高法院
    52年台上字第1240號判例意旨參照）。查本件原告主張其與
    被告間僱傭關係存在，然為被告所否認，堪認兩造間僱傭關
    係存否並不明確，致原告在私法上之地位有受侵害之不安狀
    態存在，且此不安狀態得以確認判決除去之，故原告起訴請
    求確認僱傭關係存在，有即受確認判決之法律上利益，先予
    敘明。
貳、實體方面：
一、原告主張：原告自民國100年7月3日起在被告公司任職，兩
    造間成立勞動契約（下稱系爭勞動契約），原告原在維修部
    工作，每月工資為新臺幣（下同）3萬2,930元。繼原告於10
    9年7月16日，因與訴外人即被告倉儲部組長甲○○發生口角，
    以「幹你娘、操機掰」等語辱罵甲○○。嗣被告於109年7月27
    日，即擅自決定原告自109年7月28日起留職停薪，並強制鎖
    住原告之工作磁卡，並於109年12月18日，以原告違反勞動
    基準法第12條第1項第2款規定為由，終止系爭勞動契約。又
    系爭勞動契約中並無被告得片面要求留職停薪之約定，被告
    擅自決定原告應予留職停薪，並強制鎖住原告之工作磁卡，
    致原告無法進入被告公司上班，已違反系爭勞動契約，自不
    生留職停薪之效力，而原告嗣後曾因此至被告公司前抗議，
    並向新北市政府申請勞資爭議調解，是原告於上開留職停薪
    期間確有提供勞務之意思，被告自應給付原告自109年7月28
    日起至109年12月18日止留職停薪期間之積欠工資共計15萬5
    ,134元。再原告上開公然侮辱行為，雖經本院以109年度審
    易字第2863號判決（下稱另案）判處原告犯公然侮辱罪，處
    罰金5,000元確定，惟被告於109年7月間知悉上開情事後，
    迄至109年12月18日始據以終止系爭勞動契約，顯已逾越30
    日之除斥期間，依勞動基準法第12條第2項規定，被告自不
    得據此主張終止系爭勞動契約。另原告雖有以上開言語辱罵
    甲○○，惟此僅屬單一言語衝突，尚非屬對於共同工作勞工之
    重大侮辱行為，且被告未對原告課以懲戒、調換部門等適當
    處分方式，逕自終止系爭勞動契約，亦不符最後手段性之原
    則，故被告終止系爭勞動契約，自屬無效，兩造間僱傭關係
    仍然存在。爰依系爭勞動契約提起本件訴訟等語，並聲明：
    ㈠確認兩造間僱傭關係存在。㈡被告應給付原告15萬5,134元
    ，及自調解聲請狀繕本送達被告翌日起至清償日止，按週年
    利率5％計算之利息。㈢被告應自109年12月18日起至原告復職
    日止，按月於當月1日給付原告3萬2,930元，及自各期應給
    付日之次日起至清償日止，按週年利率5％計算之利息。
二、被告則以：原告於109年7月16日，以「幹你娘、操機掰」等
    語辱罵甲○○，經甲○○向被告反應後，被告即於109年7月20日
    召開人評會（下稱第一次人評會）調查，而原告於該次會議
    中仍否認有以上開言語辱罵甲○○，雙方各執一詞，故該次人
    評會決議擇日再議。繼甲○○於109年7月27日對原告提出刑事
    告訴，被告雖認此事倘若屬實，實屬對公司員工之重大侮辱
    行為，然因此事已由檢警單位調查中，為免僅憑甲○○單方陳
    述，即據以為相關處分，有損原告權益，始於109年7月28日
    再行召開人評會（下稱第二次人評會），決議於
    甲○○提告期間，先將原告暫行留職停薪，後續靜待司法判決
    結果處理，如原告經偵查後獲不起訴處分，被告亦會補發上
    開留職停薪期間之工資，此留職停薪處分對原告並無不利，
    自非無效，且原告自109年7月28日起，亦無向被告表示欲繼
    續提供勞務之意思，自不得請求被告給付上開留職停薪期間
    之積欠工資15萬5,134元。嗣原告因上開辱罵甲○○之行為，
    經臺灣新北地方檢察署（下稱新北地檢）檢察官於109年11
    月30日以109年度偵字第36405號提起公訴，被告於109年12
    月間獲悉此事後，認為依上開偵查結果，原告應確有辱罵甲
    ○○之行為，始於109年12月18日，以原告違反勞動基準法第1
    2條第1項第2款規定為由，終止系爭勞動契約，此自被告獲
    悉原告經提起公訴時起算，並未逾越30日之除斥期間。又原
    告在工作場合中，公然以上開侮辱性言詞辱罵甲○○，自屬對
    共同工作之勞工有重大侮辱之行為，且原告自維修部調派至
    倉儲部支援產品檢查業務，因對工作內容不滿，除與訴外人
    即被告之副總經理陳瑩華發生爭執，並以上開言詞辱罵甲○○
    ，此已有損甲○○對倉儲部之管理，被告僅得在倉儲部仍需支
    援之狀況下，將原告調離原支援業務，此已影響被告之營運
    管理，而被告後續對此事進行調查時，原告均表示並無此事
    ，嗣後更再藉端對陳瑩華提出刑事告訴，而經新北地檢為不
    起訴處分確定，此等行為已非職場上所能容忍，難以期待被
    告採用解雇以外之懲處手段，而繼續僱傭關係，故被告於10
    8年12月18日終止系爭勞動契約，並無違背最後手段性，系
    爭勞動契約既合法終止，兩造間僱傭關係已不存在，故原告
    請求確認兩造間僱傭關係存在，及被告應按月給付工資3萬2
    ,930元，自無理由等語，資為抗辯，並聲明：原告之訴駁回
    。
三、兩造不爭執事項：（見本院卷二第220至221頁）　　
  ㈠原告自100年7月3日起至109年12月18日止，在被告公司任職
    ，工作地點在新北市土城區，每月工資為3萬2,930元。
  ㈡原告於109年7月16日下午2時30分許，在被告公司內，以「幹
    你娘、操機掰」等語辱罵甲○○，嗣經新北地檢檢察官以109
    年度偵字第36405號提起公訴，並經本院以另案判決判處原
    告犯公然侮辱罪，處罰金5,000元確定。
  ㈢被告於109年7月20日召開第一次人評會，原告及甲○○均有到
    場，原告於該次會議中否認有以上開言語辱罵甲○○，嗣該次
    人評會就原告是否有上開侮辱行為之議案決議擇日再議。
  ㈣被告於109年7月27日，要求原告自109年7月28日起暫時留職
    停薪，嗣原告實際留職停薪至109年12月18日止，原告於109
    年7月28日起至109年12月18日止留職停薪期間，因暫停職務
    而未能領取之工資共15萬5,134元。
　㈤被告於109年7月28日召開第二次人評會，原告並未到場，嗣
    該次人評會就原告是否有上開侮辱行為之議案，決議因甲○○
    已於109年7月27日晚間前往警局提告，提告期間先以留職停
    薪辦理，後續靜待司法判決結果處理。　
  ㈥被告於109年12月18日，以原告違反勞動基準法第12條第1項
    第2款規定，終止系爭勞動契約。
四、本院之判斷：
　　原告雖主張被告逕自對其留職停薪及終止系爭勞動契約均屬
    無效，請求確認兩造間僱傭關係存在，並依系爭勞動契約，
    請求被告給付上開留職停薪期間之工資，及至復職日前按月
    給付工資3萬2,930元，然為被告所否認，並以前詞置辯，故
    本件應審究者為：㈠原告請求被告給付上開留職停薪期間之
    工資15萬5,134元，有無理由？㈡原告主張被告於109年12月1
    8日終止系爭勞動契約，已逾勞動基準法第12條第2項規定之
    30日期間，有無理由？㈢原告主張被告依勞動基準法第12條
    第1項第2款規定，終止系爭勞動契約無效，有無理由？茲分
    別析述如下：
　㈠原告請求被告給付上開留職停薪期間之工資15萬5,134元，有
    無理由？
　⒈按為規定勞動條件最低標準，保障勞工權益，加強勞雇關係
    ，促進社會與經濟發展，特制定本法；本法未規定者，適用
    其他法律之規定。雇主與勞工所訂勞動條件，不得低於本法
    所定之最低標準；法律行為，違反強制或禁止之規定者，無
    效。但其規定並不以之為無效者，不在此限，勞動基準法第
    1條、民法第71條分別定有明文。是除法律明文規定得排除
    適用外，勞雇雙方均應遵守勞動基準法之規定。蓋勞工相較
    於雇主，為經濟上之弱勢者，非可由雇主單方或勞雇雙方以
    契約方式排除勞動基準法規定之適用，否則即有違勞動基準
    法之立法意旨。
　⒉查被告固抗辯因原告初始否認涉有侮辱甲○○之情事，故被告
    召開第二次人評會後，決議將原告暫行留職停薪，待檢警偵
    查結果再行決定後續處理方式等詞，然兩造間並無書面勞動
    契約約定上開留職停薪辦法，且被告亦無工作規則明文規定
    上開留職停薪辦法乙節，為被告所不爭執（見本院卷二第54
    頁），而被告自109年7月28日起至109年12月18日止間，既
    尚未終止系爭勞動契約，系爭勞動契約仍屬有效存在，則被
    告上開留職停薪處分，已屬雇主單方限制原告從事工作獲致
    工資之行為，揆諸前開說明，自非有效，是被告抗辯上情，
    尚非有據，自無可採。
　⒊復按僱用人受領勞務遲延者，受僱人無補服勞務之義務，仍
    得請求報酬；債務人非依債務本旨實行提出給付者，不生提
    出之效力。但債權人預示拒絕受領之意思，或給付兼需債權
    人之行為者，債務人得以準備給付之事情，通知債權人，以
    代提出；債權人對於已提出之給付，拒絕受領或不能受領者
    ，自提出時起，負遲延責任，民法第487條前段、第235條及
    第234條分別定有明文。次按債權人於受領遲延後，需再表
    示受領之意，或為受領給付作必要之協力，催告債務人給付
    時，其受領遲延之狀態始得認為終了。在此之前，債務人無
    須補服勞務，仍得請求報酬（最高法院92年度台上字第1979
    號裁判意旨參照）。查被告自109年7月28日起，將原告之工
    作磁卡鎖卡乙節，為兩造所不爭執，是被告此舉顯已有預示
    拒絕受領原告提供勞務之意思，而原告曾於109年7月28日前
    至被告公司前提出抗議，並於同日向新北市政府申請勞資爭
    議調解，主張遭被告強迫留職停薪等節，為被告所不爭執，
    且有新北市政府勞資爭議調解紀錄在卷可佐（見本院卷一第
    49至50頁），足認原告主觀上並無任意去職之意，並有將準
    備給付之事通知被告，而被告於收受通知後，並未通知原告
    到職上班，自係拒絕受領勞務，並應負受領遲延之責，且被
    告於受領遲延後，並未再對原告表示受領勞務之意或為受領
    給付作必要之協力，揆諸前揭裁判意旨，應認被告已經受領
    勞務遲延，原告無補服勞務之義務，仍得請求報酬。又原告
    於上開留職停薪期間之工資應以15萬5,134元計之，為兩造
    所不爭執，故原告請求被告給付上開留職停薪期間之工資15
    萬5,134元，自屬有據。
  ⒋又按給付無確定期限者，債務人於債權人得請求給付時，經
    其催告而未為給付，自受催告時起，負遲延責任；其經債權
    人起訴而送達訴狀，或依督促程式送達支付命令，或為其他
    相類之行為者，與催告有同一之效力；又遲延之債務，以支
    付金錢為標的者，債權人得請求依法定利率計算之遲延利息
    ；應付利息之債務，其利率未經約定，亦無法律可據者，週
    年利率為5％，民法第229條第2項、第233條第1項前段、第20
    3條分別定有明文。本件原告請求被告給付之工資，係以支
    付金錢為標的，故原告請求被告給付自調解聲請狀繕本送達
    翌日即110年8月12日（見本院卷一第25頁）起至清償日止，
    按週年利率5％計算之利息，於法有據，應予准許。
　㈡原告主張被告於109年12月18日終止系爭勞動契約，已逾勞動
    基準法第12條第2項規定之30日期間，有無理由？　
　⒈按勞工對於雇主、雇主家屬、雇主代理人或其他共同工作之
    勞工，實施暴行或有重大侮辱之行為者，雇主得不經預告終
    止契約；雇主依前項第2款規定終止契約者，應自知悉其情
    形之日起，30日內為之，勞動基準法第12條第1項第2款、第
    2項分別定有明文。又所謂 「知悉其情形」，應指有所確信
    者而言。如未經查證，是否真實或屬虛偽，既不可得而知，
    自無所謂「知悉」可言，否則，如僅憑報案人單方指訴，不
    調查審酌被訴者之辯解，或未謹慎查證，則於事實真相無清
    楚知悉之情形下，貿然予以解僱（終止勞動契約），殊非保
    障勞工之道及勞資關係和諧之法。故該30日之除斥期間，自
    應以調查程序完成，客觀上已確定，即雇主獲得相當之確信
    時，方可開始起算（最高法院100年度台上字第1393號判決
    意旨參照）。
　⒉查原告於109年7月16日，以上開言語辱罵甲○○，經甲○○向被
    告反應後，被告即於109年7月20日召開第一次人評會調查，
    而原告於該次會議中仍否認有以上開言語辱罵甲○○，雙方各
    執一詞，故該次人評會決議擇日再議，被告始於109年7月28
    日再行召開第二次人評會，決議於甲○○提告期間，先將原告
    以留職停薪辦理，後續靜待司法判決結果處理，嗣原告因上
    開行為，經新北地檢檢察官於109年11月30日以109年度偵字
    第36405號提起公訴，被告於109年12月間獲悉此事，始於10
    9年12月18日終止系爭勞動契約等情，業據認定如前，則原
    告明知其曾於上開時間出言辱罵甲○○，惟其於被告嗣後內部
    調查程序中，否認有上開情事，而與甲○○各執一詞，並經甲
    ○○提出刑事告訴，則被告抗辯因原告事發後否認此事，而與
    甲○○各執一詞，被告斯時尚未確信何人所述情節為實在，迄
    至被告獲悉原告經提起公訴時，始確信原告有出言辱罵甲○○
    等詞，尚非無憑，堪信為實，揆諸前開裁判意旨，本件應自
    被告於109年12月間獲悉原告經提起公訴時，始認被告已該
    當知悉原告有出言侮辱甲○○之情事，並計算勞動基準法第12
    條第2項所定30日之期間，故被告於109年12月18日依勞動基
    準法第12條第1項第2款規定，終止系爭勞動契約時，尚未逾
    上開30日期間，是原告主張上情，實非有據，自無可採。
  ㈢原告主張被告依勞動基準法第12條第1項第2款規定，終止系
    爭勞動契約無效，有無理由？
　⒈按勞動基準法第12條第1項第2款所稱之「重大侮辱」，固應
    就具體事件，衡量受侮辱者（即雇主、雇主家屬、雇主代理
    人或其他共同工作之勞工）所受侵害之嚴重性，並斟酌勞工
    及受侮辱者雙方之職業、教育程度、社會地位、行為時所受
    之刺激、行為時之客觀環境及平時使用語言之習慣等一切情
    事為綜合之判斷，惟端視該勞工之侮辱行為是否已達嚴重影
    響勞動契約之繼續存在以為斷（最高法院92年度台上字第16
    31號判決意旨參照）。　
　⒉查證人甲○○於審理時證稱：伊在被告公司任職，擔任倉儲部
    組長，原告原本是維修部職員，因疫情因素，公司倉庫內仍
    置有1萬個行李箱，擔心行李箱因潮濕而損壞，須安排全面
    檢查，而倉儲部員工不足，故於109年7月間自維修部將包含
    原告在內之4名員工調至維修部支援，均由伊負責管理，嗣
    被告於109年7月16日上午，在公司內向其他倉儲部員工罵副
    總經理陳瑩華為「死禿頭」，當時伊有上前制止，原告當下
    就有點不高興，繼被告電商部之經理鍾育澤來巡視倉庫，因
    原告向鍾育澤反應陳瑩華對其在倉儲部門之事務有不當管理
    行為，故鍾育澤就問伊原告所述上情是否屬實，當時伊認為
    陳瑩華並無不當管理行為，但有先向鍾育澤轉述原告上午罵
    陳瑩華「死禿頭」的事情 ，當時原告認為沒有發生上開事
    情，就跟伊發生爭辯，過程中即以「幹你娘、操機掰」辱罵
    伊，因為發生該次衝突，原告當日即被調回維修部，後續即
    由其他原調派支援員工檢查行李箱，後來被告有召開人評會
    ，伊有去過一次，原告也有到場，原告在會中說沒有罵伊，
    嗣原告於該次會議晚間又打電話給伊，仍爭辯沒有出言罵伊
    ，後來伊才對原告提出刑事告訴，且原告還有傳訊息給被告
    之人事部員工鄭筱諭揚言要對伊提告性騷擾，但後來並未實
    際提告，又原告公然在倉儲部同仁前出言罵伊，已對伊作為
    主管之領導管理造成影響等語（見本院卷二第214至218頁）
    ，則依證人上開證述情節，審酌原告及甲○○雙方之職業、社
    會地位、發生衝突之情狀及行為時之客觀環境等一切情狀，
    認原告僅因與甲○○對工作事宜存有不同意見，即在工作場合
    中，公然以上開穢語辱罵甲○○，此已明顯影響被告公司團隊
    工作之管理，自不得憑原告主觀意見，作為合理正當化其輕
    蔑、侮辱甲○○之言論憑據，尚難認非屬對共同工作之勞工有
    重大侮辱之行為；參諸原告明知其有出言辱罵甲○○，仍於被
    告後續人評會調查程序中，否認發生上開情事，甚而續行撥
    打電話與甲○○爭辯，並向其他公司員工揚言對甲○○提告性騷
    擾，且原告上開行為亦已影響更動被告原就調派支援勤務之
    安排，而需由所餘調派員工完成全部支援工作等情，業據證
    人證述如前，實難謂兩造間之信賴關係未生破綻，且原告事
    發後自始均向被告否認發生上開情事，亦難期待原告得因面
    對錯誤，並接受其他懲戒手段而有所改善，是被告於109年1
    2月18日，以原告對於共同工作之勞工有重大侮辱之行為，
    據此終止系爭勞動契約，此與原告上開違規行為等一切情狀
    尚屬相當，實難認有違解雇之最後手段性，自不因被告未先
    予原告懲戒或調動部門等處分方式而有異，是被告依勞動基
    準法第12條第1項第2款規定，終止系爭勞動契約，洵屬合法
    有據。原告徒憑上詞為由，主張被告違法終止系爭勞動契約
    而無效，據此請求確認兩造間僱傭關係存在，並命被告應至
    復職日前按月給付每月工資，要非可採。　　
五、綜上所述，原告依系爭勞動契約，請求被告給付原告15萬5,
    134元，及自110年8月12日起至清償日止，按週年利率5％計
    算之利息，為有理由，應予准許；逾此範圍之請求，為無理
    由，應予駁回。
六、本件事證已臻明確，兩造其餘攻防方法及所提證據，核與判
    決結果不生影響，爰不予逐一論駁，附此敘明。　
七、本件為勞動事件，就勞工即原告勝訴部分，應依勞動事件法
    第44條第1項、第2項之規定，依職權宣告假執行，同時宣告
    被告得預供擔保而免為假執行，並酌定相當之金額。　　
八、訴訟費用負擔之依據：民事訴訟法第79條。　
中　　華　　民　　國　　111 　年　　4 　　月　　15　　日
                    勞動法庭    法　官　李宇銘
以上正本係照原本作成。
如對本判決上訴，須於判決送達後20日之不變期間內，向本院提
出上訴狀。如委任律師提起上訴者，應一併繳納上訴審裁判費。
中　　華　　民　　國　　111 　年　　4 　　月　　18　　日
                                書記官  黃筱玲